臺灣臺北地方法院刑事判決　　　　　　　　　　　　　九十三年度重訴字第二四號
　　公　訴　人　臺灣臺北地方法院檢察署檢察官
　　被　　　告　甲○
右列被告因偽造文書等案件，經檢察官提起公訴（九十三年度偵字第四六七四、五二
四九號），被告於準備程序期日為有罪之陳述，經本院合議庭裁定由受命法官獨任進
行簡式審判程序，並判決如左：
    主  文
甲○共同連續行使偽造私文書，足以生損害於公眾及他人，處有期徒刑伍月，如易科
罰金，以參佰元折算壹日。如附表一、二所示之物，均沒收。
    事  實
一、甲○係大陸地區人民，明知大陸地區人民入出境臺灣地區，應向內政部警政署入
　　出境管理局申請許可，未經許可者不得入出境，仍圖非法入境，並為非法入境後
  在臺灣地區工作及藏身之便，其明知一不詳姓名年籍成年女子所應允提供之國民身
  分證應係偽造，仍於民國九十二年十月間，與該不詳姓名年籍成年女子共同基於行
  使偽造特種文書以供申請
  元為代價，將其自己所有照片數張交由該不詳姓名年籍成年女子，由該不詳姓名年
  有「內政部印」之偽造公印文且登載黃金英身分資料之國民
  號Ｚ000000000）一枚上（關於該不詳姓名年籍成年女子偽造公印文及偽
  造該國民
  福旅行社承辦人員代為填寫黃金英之
  如附表二編號一所示「黃金英」之署押一枚，偽造該表明係黃金英本人申辦
  證連同偽造之
  均足以生損害於黃金英本人及戶政機關對於國民
  局對於申請
  一日核發其上黏貼如附表一編號二所示甲○照片之黃金英中華民國
  ：000000000號）一份，甲○於取得前開偽造之黃金英名義國民分證一枚
  及冒用黃金英名義申領之中華民國
  共同基於非法入境臺灣地區之犯意聯絡，甲○且以概括犯意，未經許可，於九十二
  年十月底至十一月間某日，自大陸福建省沿海不詳地點乘船至臺灣沿海上岸，而非
  法入境臺灣地區，入境後並由一不詳姓名年籍成年男子以貨車載送其至臺北市某不
  詳名稱賓館藏匿，甲○再於九十年十月三十日聯繫前來臺時所結識之梁顯明（其所
  涉犯藏匿人犯罪嫌部分另審理中），由梁顯明前來載送其前往所承租之臺北市○○
  ○路三十六號八樓之四十五套房內藏匿。甲○復承其前同一行使偽造特種文書及行
  使偽造私文書之概括犯意，於九十二年十一月十二日某時許，至臺北市○○區○○
  路七十二號之臺灣土地銀行臺北分行，冒用黃金英名義在該銀行開戶之存款印鑑卡
  上偽造如附表二編號二所示「黃金英」之簽名，而偽造該表明係黃金英本人開戶之
  存戶資料表、存款印鑑卡各一份，再連同前述如附表一編號一所示偽造之黃金英國
  民
  、戶名黃金英之帳戶，亦足以生損害於黃金英、土地銀行及戶政機關對於國民身分
  證核發管理之正確性。甲○復承其前同一非法入出境之概括犯意，自九十二年十二
  月十二日起至九十三年二月十日止，連續未經許可，以冒用黃金英名義而出示前開
  次、入境二次。嗣因乙○○涉犯強盜等案件，於九十三年二月二十五日十四時五十
  分許，在臺北縣板橋市○○路○段一七八號十七樓處為警前往拘提時，適甲○亦在
  場而為警查獲並循線查悉上情，且當場扣得甲○所持用之如附表一編號一、二所示
  偽造黃金英國民身分證一枚、冒用黃金英名義申領之中華民國
  用黃金英名義申辦之土地銀行存摺、金融卡等物。
二、案經臺北市政府警察局大安分局報請臺灣臺北地方法院檢察署檢察官偵查起訴。
    理  由
一、訊據被告甲○對於右揭犯罪事實均坦承不諱，且該國民身分證係偽造，
    地銀行帳戶係遭被告冒名申辦，及黃金英本人並未在前揭時間出入境等情，亦據
    被害人黃金英於警詢時指述明確，而扣案如附表一編號一所示國民
    偽造一節，並有黃金英本人所有國民
    通知書各一份在卷為憑，均堪認被告之自白應與事實相符；此外，復有中華民國
    普通
    分證等影本各一份，及扣案如附表一編號一所示偽造國民
    金英名義所申領之
    堪認定。
二、查被告冒用被害人黃金英名義，行使偽造屬特種文書之國民身分證以供申請
    ，並偽造黃金英名義之前開
    持用偽造之國民
    持以申辦前開黃金英名義之土地銀行帳戶等行為，均足以生損害於黃金英本人、
    土地銀行，及戶政機關對於國民
    照核發管理之正確性，連同被告前開未經內政部警政署入出境管理局許可而非法
    偷渡入境，及後續以冒用黃金英名義而出示前開冒名申領
    ，核係犯國家安全法第六條第一項非法入出境罪，
    行使偽造身分證以供申請
    百十條之行使偽造特種文書罪及行使偽造私文書罪。被告在
    地銀行帳戶存款印鑑卡上偽造如附表二編號一、二所示署押之行為，分別為各該
    偽造屬私文書性質之
    書（
    該偽造私文書之高度行為所吸收，均不另論罪。又被告上開行使偽造
    申請
    特種文書罪之構成要件，然與
    分證以供申請
    使變造身分證供申請
    用
    姓名年籍成年女子就行使偽造特種文書以供申請
    ，及與另不詳姓名年籍成年男子就未經許可偷渡入境部分，分別有犯意聯絡，行
    為分擔，為共同正犯。被告利用不知情之六福旅行社承辦人員持上開偽造之「黃
    金英」名義國民身分證及偽造「黃金英」名義之中華民國普通
    一紙，以申請
    接，方法相同，觸犯構成要件相同之罪名，顯係基於概括犯意反覆為之，為連續
    犯，應依刑法第五十六條規定以一罪論。被告前開為供非法入境後使用而冒名申
    辦
    請書）、非法入境罪三罪間，有方法、目的之牽連關係，依刑法第五十五條規定
    ，應從一重之行使偽造私文書罪論處。其冒用「黃金英」名義申辦前開土地銀行
    帳戶時，係以一行為同時行使各該偽造之特種文書（國民
    （存款印鑑卡、存戶資料表），侵害不同法益，為想像競合犯，應依刑法第五十
    五條規定，從一重之行使偽造私文書罪論處。被告先後二次行使偽造私文書（護
    照申請書、存款印鑑卡）之行為，時間緊接，方法相同，觸犯構成要件相同之罪
    名，顯係基於概括犯意反覆為之，為連續犯，依刑法第五十六條規定，應僅論以
    情節較重之該次行使偽造
    於我入出國之安全管理影響甚鉅，冒用被害人黃金英名義申辦
    戶並先後出入境等行為，亦對被害人黃金英造成相當損害，但其並無前科，有臺
    灣高等法院被告全國前案紀錄表一份可按，素行尚佳，其復已坦承犯行，犯後態
    度尚稱良好，及其犯罪情節、手段、動機等一切情狀，量處如主文所示之刑，並
    諭知易科罰金之折算標準。
三、扣案如附表一編號一所示偽造之「黃金英」
    片一張），及如附表一編號二所示
    係供其為前開行使偽造特種文書、行使偽造私文書等犯行所用之物，業據被告供
    明在卷，應依刑法第三十八條第一項第二款規定，併予宣告沒收；另如附表二所
    示偽造之「黃金英」署押共三枚，則應依刑法第二百十九條規定，併予宣告沒收
    。至於扣案冒用「黃金英」名義所申領之
    係被告前開犯罪所得之物，但觀諸核發之外交部領事事務局、土地銀行實際上所
    欲核發交付對象應為被害人黃金英本人，並非被告，各該移轉交付行為之真意既
    非對被告為之，尚難認此均屬被告所有，自無從併予宣告沒收，附此指明。
四、又起訴書所載被告另有於前述九十二年十二月十二日起至九十三年二月十日止，
    二次冒用黃金英名義入境時，在「中華民國入境旅客申報單」（入境時申報）上
    偽造黃金英之簽名，再持以向航空警察局證照查驗隊員及財政部關稅局承辦人員
    虛偽聲明其為黃金英而行使之，並使不知情之該管公務員將之登載於職務上所掌
    管之旅客所攜入境物品、身體健康狀況資料上，足以生損害於黃金英本人及財政
    部對於旅客攜帶物品管理之正確性部分，尚難認被告於前開二次入境時確有填寫
    各該申報單，並由承辦公務員進而登載於職務上所掌公文書之情形，有本院公務
    電話紀錄一份可按，此部分亦經蒞庭檢察官當庭更正撤回。另公訴人以被告尚有
    與前述不詳姓名年籍成年女子共謀偽造國民
    該人可提供證件方便其來臺使用，就該證件是否之前即已偽造完成或如何偽造等
    情，被告並不知情，在被告係大陸地區人民復難認對國民
    知悉之情況下，尚難認其對偽造其上「內政部印」公印文及偽造該國民
    部分事前確即知情而有參與之意；再公訴人以被告持冒名申領之「黃金英」名義
    所掌管文書，因認其尚涉犯刑法第二百十四條之使公務員登載不實文書罪嫌部分
    ，觀諸入出國籍移民法第六條、入出國查驗辦法第七條、第八條規定內容，主管
    機關於處理入出國查驗時，所查驗範圍即包括各該證件內容與實際是否相符及有
    無不法取得
    ，應負有實質審查義務，尚與刑法第二百十四條使公務員登載不實罪所指該承辦
    公務員僅就所登載事項為形式審查者有別，自無從認被告此部分行為有該當於使
    公務員登載不實罪責之情形，惟起訴意旨以此與前揭論罪科刑部分有牽連犯之裁
    判上一罪關係，與前述起訴書犯罪事實欄載及被告尚有偽造特種文書行為部分，
    亦因與前揭論罪科刑之行使偽造特種文書等行為屬實質上一罪關係，爰均不另為
    被告無罪之諭知，均予指明。
據上論斷，應依刑事訴訟法第二百七十三條之一第一項、第二百九十九條第一項前段
，國家安全法第六條第一項，
段、第二十八條、第五十六條、第二百十六條、第二百十條、第二百十二條、第五十
五條、第四十一條第一項前段、第二百十九條、第三十八條第一項第二款，罰金罰鍰
提高標準條例第一條前段、第二條，判決如主文。
本案經檢察官陳清茂到庭執行職務
中　　　華　　　民　　　國　　九十三　　年　　　七　　　月　　二十三　　日
                                      臺灣臺北地方法院刑事第十六庭
                                                法  官  林麗真
右正本證明與原本無異。
如不服本判決，應於判決送達後十日內向本院提出上訴狀（應抄附繕本）。告訴人或
被害人如對於本判決不服者，應具備理由請求檢察官上訴，其上訴期間之計算係以檢
察官收受判決正本之日期為準。
                                                書記官  張汝琪
中　　　華　　　民　　　國　　九十三　　年　　　七　　　月　　二十六　　日
附錄本案論罪科刑法條全文
國家安全法第六條違反第三條第一項規定未經許可入出境者，處三年以下有期徒刑、
拘役或科或併科新臺幣九萬元以下罰金。
無正當理由拒絕或逃避依第四條規定所實施之檢查者，處六月以下有期徒刑、拘役或
科或併科新臺幣一萬五千元以下罰金。
護照條例第二十三條偽造、變造國民身分證以供申請護照，足以生損害於公眾或他人
者，處五年以下有期徒刑、拘役或科或併科新臺幣五十萬元以下之罰金。
行使前項文書者，亦同。
將國民身分證交付他人或謊報遺失，以供冒名申請護照者，處五年以下有期徒刑、拘
役或科或併科新臺幣十萬元以下之罰金。
前項冒用名義者，亦同。
受託申請護照，明知第一項至第四項事實或偽造、變造或冒用之照片，仍代申請者，
處五年以下有期徒刑、拘役或科或併科新臺幣十萬元以下之罰金。
中華民國刑法第二百一十六條
行使第二百十條至第二百十五條之文書者，依偽造、變造文書或登載不實事項或使登
載不實事項之規定處斷。
中華民國刑法第二百一十條
偽造、變造私文書，足以生損害於公眾或他人者，處五年以下有期徒刑。
中華民國刑法第二百一十二條
偽造、變造護照、旅券、免許證、特許證及關於品行、能力服務或其他相類之證書、
介紹書，足以生損害於公眾或他人者，處一年以下有期徒刑、拘役或三百元以下罰金
。
中華民國刑法第二百一十九條
偽造之印章、印文或署押，不問屬於犯人與否，沒收之。
附表一：
一、偽造之黃金英名義之身分證統一編號Ｚ000000000國民身分證一枚（包
    括其上所黏貼被告照片一張）。
二、冒用黃金英名義所申辦取得之二十一日核發貼有甲○相片之黃金英中華民國護照
    （護照號碼：000000000號）上被告照片一張。
附表二：
┌───┬───────────┬───────────────┬────┐
│編號  │偽造署押之內容、數量  │    所    在    位    置      │備    註│
├───┼───────────┼───────────────┼────┤
│一    │偽造之「黃金英」簽名一│九十二年十月二十日收件、護照號│        │
│      │枚。                  │碼000000000之中華民國│        │
│      │                      │普通護照申請書申請人簽名欄。  │        │
├───┼───────────┼───────────────┼────┤
│二    │偽造之「黃金英」簽名二│土地銀行戶名黃金英、帳號三九三│        │
│      │枚                    │六二－二帳戶之存款印鑑卡上印鑑│        │
│      │                      │式樣欄、開戶人簽名欄。        │        │
└───┴───────────┴───────────────┴────┘
